【裁判字號】    98,交聲,359
【裁判日期】    980216
【裁判案由】    聲明異議
【裁判全文】
臺灣高雄地方法院交通事件裁定         98年度交聲字第359號
原處分機關  交通部公路總局高雄區監理所
異  議  人
即受處分人  甲○○○○○原名.
上列異議人即受處分人因違反道路交通管理處罰條例案件，對於
交通部公路總局高雄區監理所民國97年9 月11日所為之處分，（
原處分：高監自裁字裁80-AC0000000號），聲明異議，本院裁定
如下：
    主  文
原處分撤銷。
甲○○○○○汽車駕駛人，行車速度超過規定之最高時速（未滿
二十公里），處罰鍰新臺幣貳仟貳佰元，並記違規點數壹點。
    理  由
一、聲明異議意旨略以：異議人即受處分人甲○○○○○（原名
    杜石鑾）前接獲交通部公路總局高雄區監理所裁決書，以其
    於民國96年12月25日下午5 時15分許，駕駛其所有車號1160
    - NY號自用小客貨車，行經臺北市○○○路○段（高速公路
    橋下往北）之路段，因汽車行車速度超過規定之最高時速未
    滿20公里，為警逕行舉發，並經原處分機關於97年9 月11日
    依道路交通管理處罰條例第40條規定處罰鍰新臺幣（下同）
    2,200 元。惟異議人因調任至臺北市工作，實際上並未居住
    在高雄縣鳳山市○○路129 巷27號之戶籍地址，而舉發違規
    通知單係寄存在戶籍地之郵局，異議人並未收受，爰依法聲
    明異議等語。
二、按汽車駕駛人，行車速度，超過規定之最高時速，或低於規
    定之最低時速，除有第43條第1 項第2 款情形外，處1,200
    元以上2,400 元以下罰鍰；又汽車駕駛人違反本條例第40條
    規定，除依原條款處罰鍰外，並記違規點數1 點，道路交通
    管理處罰條例第40條、第63條第1 項第1 款分別定有明文。
    再按逕行舉發者，應按已查明之資料填註車牌號碼、車輛種
    類、車主姓名及地址，由舉發機關送達被通知人；又違反道
    路交通管理事件行為人，未依規定自動繳納罰鍰，或未依規
    定到案聽候裁決，處罰機關應依基準表於舉發違反道路交通
    管理事件通知單送達且逾越應到案期限60日之3 個月內，逕
    行裁決之，違反道路交通管理事件統一裁罰基準及處理細則
    第44條定有明文，此屬法律授權主管機關就裁罰事宜所訂定
    之裁量基準，其罰鍰之額度並未逾越法律明定得裁罰之上限
    ，且寓有避免各行政機關於相同事件恣意為不同裁罰之功能
    ，亦非法所不許。
三、經查：
  (一)異議人於96年12月25日下午5 時15分許，駕駛上開汽車行經
    台北市○○○路○段（高速公路橋下往北）之路段，因汽車
    行車速度，超過規定之最高時速未滿20公里，經原處分機關
    於97年9 月11日依道路交通管理處罰條例第40條規定處罰鍰
    2,200 元一節，有交通部公路總局高雄監理所97年11月18日
    高監自字第0970053571號函暨檢附之高監自裁字裁80-AC000
    0000號違反道路交通管理事件裁決書及送達證書影本各1 紙
    在卷可憑，復為異議人所不爭執，是異議人確實有上開違規
    行為，應堪認定。
  (二)本件既非當場攔停，而屬事後逕行舉發之情形，自應於製作
    違規舉發通知單後，依前開規定送達於被通知人。而警方依
    車號查明車主為異議人，經製作違規舉發通知單後，逕向該
    車號登記之車籍地址即「高雄縣鳳山市○○路129 巷27號」
    郵寄，並因無法送達，而依寄存送達規定，於97年2 月22日
    寄存鳳山第二十三支郵局一情，有臺北市政府警察局交通警
    察大隊97年10月17日北市警交大執字第09733976100 號函暨
    檢附之舉發違反道路交通管理事件通知單、送達證書及違規
    彩色照片各1 紙附卷可稽。且經本院查核異議人戶籍資料結
    果，異議人原戶籍地址係登記為「高雄縣鳳山市○○路12 9
    巷27號」，亦為異議人所自承，嗣於97年4 月28日始遷入「
    臺北市士林區○○○街○段124 號4 樓」，此有異議人之全
    戶戶籍資料查詢結果1 紙在卷可憑，原舉發機關雖係向車籍
    地址為寄存送達，惟當時異議人之車籍地址既與戶籍地址相
    同，自應認舉發通知單業已合法送達，是異議人以前開情詞
    置辯，自無可採。
  (三)本件異議人既未自動繳納罰鍰，亦未依規定到案聽候裁決者
    ，則原處分機關依標準表逕行裁決規定之金額處以2,200 元
    罰鍰，固非無見，然原處分疏未依前開道路交通管理處罰條
    例第63條第1 項第1 款規定並記違規點數，於法尚有未合，
    且上開記點之處罰，係屬強制規定，無從減免。是本件異議
    人之異議雖無理由，惟原處分既有上開瑕疵，仍屬無可維持
    ，應由本院將原處分撤銷，另行裁處如主文所示之罰鍰，並
    記違規點數，以資適法。
四、據上論斷，應依道路交通案件處理辦法第20條前段，裁定如
    主文。
中    華    民    國    98    年    2    月     16    日
                  交通法庭    法  官  周佳佩
以上正本證明與原本無異。
如不服本裁定，應於收受送達後5 日內向本院提出抗告狀。
中    華    民    國    98    年    2     月    16    日
                              書記官  王壹理


司法院資訊處製作；財團法人民間司法改革基金會備份。
